臺灣宜蘭地方法院刑事判決　　　　　　　 96年度訴字第522號
公　訴　人　臺灣宜蘭地方法院檢察署檢察官
被　　　告　辛○○
　　　　　　　　　　（現在臺灣宜蘭看守所羈押中）
　　　　　　丁○○
　　　　　　　　　　（另案在臺灣宜蘭監獄執行中）
上列被告因搶奪等案件，經檢察官提起公訴（96年度偵字第3458
、3626號），本院判決如下：
    主  文
辛○○於民國九十六年八月十九日意圖為自己不法之所有，攜帶
兇器，搶奪他人之動產，未遂，累犯，處有期徒刑壹年，扣案之
噴霧器壹瓶沒收；又於民國九十六年八月十九日共同意圖為自己
不法之所有，而搶奪他人之動產，累犯，處有期徒刑捌月；又於
民國九十六年九月十日意圖為自己不法之所有，而搶奪他人之動
產，累犯，處有期徒刑捌月；又竊盜，累犯，處有期徒刑肆月。
應執行有期徒刑貳年肆月，扣案之噴霧器壹瓶沒收。
丁○○於民國九十六年八月十九日共同意圖為自己不法之所有，
而搶奪他人之動產，累犯，處有期徒刑捌月。
    事  實
一、辛○○前因偽造文書，經本院於民國93年11月29日，以93年
    度羅簡字第216號刑事判決判處有期徒刑4月確定，於94年7
    月18日易科罰金執行完畢；丁○○前因竊盜案件，經本院於
    94年12月28日，以94年度簡上字第68號刑事判決判處有期徒
    刑4月確定，又因施用毒品案件，經臺灣高等法院於95年2月
    17日，以94年度上訴字第4073號刑事判決判處有期徒刑7月
    確定，並與上開竊盜案件有期徒刑4月經臺灣高等法院以95
    年度聲字第345號裁定定其應執行刑有期徒刑9月，於95年11
    月28日執行完畢出監。
二、詎辛○○、丁○○2人猶不知悔改，(一)辛○○基於意圖為自
    己不法所有之犯意，於於96年8月19日上午7時30分許，在宜
    蘭縣羅東鎮羅東運動公園戲水區廁所內，見前來打掃之清潔
    工戊○○頸部配戴黃金項鍊，自戊○○背後持客觀上可為兇
    器使用之噴霧器朝戊○○眼睛噴射（傷害部分未據告訴），
    欲趁隙搶奪財物，然因戊○○掙扎逃離而未得逞；(二)辛○○
    與丁○○2人基於意圖為自己不法所有之犯意聯絡，於96 年
    8月19日上午10時40分許，在宜蘭縣羅東鎮聖母醫院前土地
    公廟，見乙○○前來拜拜，由辛○○趁乙○○未及注意之際
    ，徒手搶奪乙○○頸部之金項鍊1條後，再由在旁接應之丁○○騎乘機車搭載辛○○至宜蘭火車站，辛○○2人共同搭
    乘火車前往台北市，並由丁○○引路前往台北市○○街34
    之1號「德昌銀樓」，由辛○○將該金項鍊變賣得款新台幣
    （下同）12,072元後，全數交付丁○○使用；(三)辛○○復基
    於意圖為自己不法所有之犯意，於96年9月9日下午2時30分
    許，在宜蘭縣羅東鎮羅東運動公園旁空地，見庚○○所有之
    車號CZ8- 762號機車鑰匙未拔，即徒手竊取該車離去；(四)辛○○另基於意圖為自己不法所有之犯意，於96年9月10日下
    午4時許，辛○○騎乘前開竊得之機車，行經宜蘭縣羅東鎮
    ○○街10號時，見甲○○1人獨行有機可乘，竟徒手搶奪甲○○配掛頸部之金項鍊後逃逸，旋將該項鍊交予不知情之丙○○抵償債務，丙○○即偕同不知情之廖郁惟將項鍊持往宜
    蘭縣冬山鄉○○路○段546號「寶昌銀樓」變賣。
三、案經宜蘭縣警察局羅東分局報請臺灣宜蘭地方法院檢察署檢
    察官偵查起訴。
    理  由
一、訊據被告辛○○於本院審理中，對於上開犯罪事實二、(二)獨
    自搶奪犯行、犯罪事實二、(三)竊盜犯行與犯罪事實二、(四)搶
    奪犯行均坦承不諱，就犯罪事實二、(一)僅坦承有持噴霧器朝
    戊○○眼睛噴射行為，惟矢口否認有攜帶兇器搶奪犯行，並
    辯稱：就犯罪事實二、(一)部分，當天伊因頭很痛睡在羅東運
    動公園戲水區廁所旁，因一時恍惚才用噴霧器噴戊○○，就
    犯罪事實二、(二)部分，當日係伊1人行搶，伊不知道丁○○
    為何騎機車在那裡，伊跳到丁○○車上，丁○○就載伊走云
    云（參見本院卷第40頁96年11月13日準備程序筆錄）；被告
    丁○○就犯罪事實二、(二)僅坦承騎乘機車載被告辛○○離去
    等情，惟矢口否認有共同搶奪犯行，並辯稱：當天太太叫伊
    去買蛋糕，伊與朋友在羅東國小開元市場聊天，辛○○打赤
    腳跑過來，並說有人要追殺他，叫伊載他離開，伊載辛○○
    去宜蘭火車站，辛○○還向伊借500元，伊並沒有與辛○○
    一同到台北，之後辛○○只有還伊2,500元云云。經查：
  (一)就被告辛○○前開犯罪事實二、(三)竊盜部分、與犯罪事實二
    、(四)搶奪部分，業據被害人庚○○、甲○○於警訊中指訴綦
    詳（參見羅東分局警羅偵字第0963105043號卷【下稱警一卷
    】第10、11頁96年9月11日警訊筆錄、第12、13頁96年9月10
    日警訊筆錄）。被告辛○○搶得被害人甲○○之金項鍊後，
    交與丙○○抵償債務，丙○○即偕同廖郁惟將項鍊持往「寶
    昌銀樓」變賣等情，亦據證人丙○○、「寶昌銀樓」負責人
    黃正華於警訊中證述（參見警一卷第16至18頁96年9月11日
    警訊筆錄、第19、20頁96年9月11日警訊筆錄）。並有寶昌
    銀樓所提出之出售人登記簿冊1紙（參見警一卷第27頁）、
    被害人庚○○出具之贓物認領保管單1紙（參見警一卷第25
    頁）、失竊機車6幀（參見警一卷第28至30頁）與「寶昌銀
    樓」監視錄影翻拍照片4幀（參見警一卷第31、32頁）等件
    在卷可佐，是被告辛○○關於犯罪事實二、(三)竊盜犯行與犯
    罪事實二、(四)搶奪犯行之自白核與事實相符，應堪採信。
  (二)就前開犯罪事實二、(一)部分，此據被害人戊○○於警、偵訊
    及本院審理中證稱於當日配戴金項鍊1條，而於打掃羅東運
    動公園戲水區廁所時，被告自背後持噴霧器朝其臉部噴射等
    情（參見羅東分局警羅偵字第0963104810號卷【警二卷】第
    12 至14頁96年8月22日警訊筆錄、96年度偵字第3458號卷【
    下稱偵卷】第27頁96年10月11日偵訊筆錄、本院卷第80至82
    頁96年12月12日審判筆錄）。雖被害人戊○○於偵查及本院
    審理中證述於遭受被告辛○○以噴霧器噴射眼睛後，被告尚
    未以手拉扯脖子上金項鍊時，被害人戊○○即趁隙逃跑尋求
    同事救助之情，被告辛○○即以此辯稱僅有攻擊被害人戊○○，而無搶奪犯意云云。但以被告辛○○前於警訊中即自白
    因缺錢而基於行搶之目的購買噴霧器，並使用該噴霧器噴射
    被害人戊○○臉部後，而趁機行搶犯行（參見警二卷第5、6
    頁96年8月22日警訊筆錄），參酌被告搶奪被害人戊○○未
    得逞後，旋於同日上午10時40分許與被告丁○○共同搶奪被
    害人乙○○財物（詳細理由如後述理由欄一、(三)之說明），
    足見被告辛○○因缺錢花用，自始即有搶奪被害人戊○○財
    物之犯意，欲以噴霧器噴射被害人戊○○臉部，致使被害人
    遭藥水刺激眼睛而不及防備之際，搶奪被害人財物等情至堪
    認定。
  (三)就前開犯罪事實二、(二)被告辛○○、丁○○共同搶奪部分，
    雖被告丁○○矢口否認與被告辛○○基於犯意聯絡，而騎乘
    機車接應被告辛○○離去等情。而關於被告辛○○趁被害人
    乙○○不備而搶奪其金項鍊後，隨即逃跑並即刻跳上被告丁○○停放於開元市場前之機車後共同離去等情，業據被害人
    乙○○於警、偵訊及本院審理中一致證述在卷（參見警二卷
    第18、19頁96年8月19日警訊筆錄、偵卷第28頁96年10月11
    日偵訊筆錄、本院卷第73至76頁96年12月12日審判筆錄）。
    且被告辛○○前於警訊中即自承被告丁○○共同搶奪犯行（
    參見警二卷第2、3頁96年8月22日警訊筆錄），況被告行搶
    地點為羅東博愛醫院附近土地公廟前，加以該地點緊鄰開元
    市場，為人潮聚集之處，被害人乙○○如於被搶後隨即大聲
    呼喊，被告辛○○恐難全身離去之可能，而被告辛○○猶於
    眾目睽睽下恣意搶奪他人財物，顯於事先即已規劃離去計畫
    。再以被告丁○○所舉證人己○○於本院審理雖證稱因與被
    告丁○○為鄰居關係，或有於開元市場前相遇聊天之事，但
    並無被告丁○○所稱於2人聊天之際，被告辛○○以遭人追
    打而央求被告丁○○騎乘機車搭載離去之情（參見本院卷第
    77至79頁96年12月12日審判筆錄），足見被告丁○○上開辯
    詞為不可採，被告辛○○、丁○○2人於搶奪被害人英花即
    有犯意聯絡，由被告辛○○實施搶奪行為，由被告丁○○擔
    任接應離去工作等情至為灼然。被告辛○○、丁○○於搶得
    被害人乙○○金項鍊後，共同搭乘火車至台北市松山區，由
    辛○○持該金項鍊至「德昌銀樓」變賣得款12,072元後，全
    數交付丁○○使用，業據被告辛○○於警訊中自承在卷（參
    見警二卷第3、4頁96年8月22日警訊筆錄），復經「德昌銀
    樓」負責人吳信德於警訊中證述被告辛○○持金項鍊變賣事
    實（參見本院卷第61、62頁96年11月24日警訊筆錄），並有
    「德昌銀樓」出具之變賣資料1紙附卷可佐（參見警二卷第
    26頁）。綜上所述，被告辛○○、丁○○2人犯行堪以認定
    ，應依法論科。
二、核被告辛○○就前開犯罪事實二、(一)所為，係犯刑法第326
    條第2項、第1項攜帶兇器搶奪未遂罪，就犯罪事實二、(二)(四)
    所為，均係犯刑法第325條第1項搶奪罪，就犯罪事實二、(三)
    所為，係犯刑法第320條第1項竊盜罪；被告丁○○就犯罪事
    實二、(二)所為，係犯刑法第325條第1項搶奪罪。被告辛○○
    、丁○○就犯罪事實二、(二)之搶奪犯行，有犯意之聯絡及行
    為之分擔，皆為共同正犯。被告辛○○就犯罪事實二、(一)搶
    奪犯行，已著手搶奪行為之實施，而未致搶得財物之結果，
    為未遂犯，依刑法第25條第2項減輕其刑。查被告辛○○前
    因偽造文書，經本院以93年度羅簡字第216號刑事判決判處
    有期徒刑4月確定，於94年7月18日易科罰金執行完畢；被告
    丁○○前因竊盜案件，經本院以94年度簡上字第68號刑事判
    決判處有期徒刑4月確定，又因施用毒品案件，經臺灣高等
    法院以94年度上訴字第4073號刑事判決判處有期徒刑7月確
    定，並與上開竊盜案件有期徒刑4月經臺灣高等法院以95年
    度聲字第345號裁定定其應執行刑有期徒刑9月，於95年11月
    28 日執行完畢出監，有卷附臺灣高等法院被告全國前案紀
    錄表可按，被告2人於受有期徒刑之執行完畢，5年內再犯法
    定刑有期徒刑以上之上開罪名，均為累犯，均依法加重其刑
    ，被告辛○○就犯罪事實二、(一)同時有上開加重減輕事由，
    依刑法第71條第1項規定先加後減之。爰審酌被告辛○○為
    圖私利，多次搶奪、竊取他人財物，除被害人戊○○部分未
    得逞外，其餘犯行造成被害人財物之損失，而被告丁○○與
    被告辛○○基於犯意之聯絡，由其擔任被告辛○○搶奪犯行
    後接應離去之工作，且於犯罪後猶飾詞卸責，毫無悔意，依
    渠2人犯罪之動機、目的、手段、被害人所受之損害，及犯
    罪後之態度等一切情狀，就被告2人所犯上開各罪分別量處
    如主文所示之刑，並就被告辛○○部分定其應執行刑，以示
    懲儆。扣案之噴霧器1瓶，係屬被告辛○○所有，且供其犯
    罪所用之物，亦據被告辛○○供明在卷，依法宣告沒收。
據上論斷，應依刑事訴訟法第299條第1項前段，刑法第28條、第
320條第1項、第325條第1項、第326條第2項、第1項、第25條第2
項、第47條第1項、第38條第1項第2款、第51條第5款，刑法施行
法第1條之1，判決如主文。
本案經檢察官賴淑萍到庭執行職務
中　　華　　民　　國　　96　　年　　12　　月　　26　　日
                  刑事第四庭審判長法  官  謝　佩　玲
                            　　　法　官  蘇　錦　秀
                            　　　法　官  辜　漢　忠
以上正本證明與原本無異。
如不服本判決應於收受本判決後10日內向本院提出上訴書狀，並
應敘述具體理由。若未敘述理由者，應於上訴期間屆滿後20日內
向本院補提理由書狀(均須按他造當事人之人數附繕本)。
                                  書記官  許  麗  汝
中　　華　　民　　國　　96　　年　　12　　月　　27　　日
附錄本案論罪科刑法條：
刑法第320條第1項
意圖為自己或第三人不法之所有，而竊取他人之動產者，為竊盜
罪，處5年以下有期徒刑、拘役或5百元以下罰金。
刑法第325條第1項
意圖為自己或第三人不法之所有，而搶奪他人之動產者，處6月
以上5年以下有期徒刑。
刑法第326條
犯前條第1項之罪，而有第321條第1項各款情形之一者，處1年以
上7年以下有期徒刑。
前項之未遂犯罰之。
